【裁判字號】    99,簡上,67
【裁判日期】    990408
【裁判案由】    詐欺
【裁判全文】
臺灣臺北地方法院刑事判決              99年度簡上字第67號
上  訴  人  臺灣臺北地方法院檢察署檢察官
被      告  甲○○
上列上訴人因被告詐欺案件，不服本院中華民國九十九年一月十
五日所為九十八年度簡字第五○四四號第一審刑事簡易判決（聲
請簡易判決處刑案號：臺灣臺北地方法院檢察署九十八年度偵字
第二七八九二號），提起上訴，本院管轄第二審之合議庭判決如
下：
    主  文
上訴駁回。
    事  實
一、甲○○前於(一)民國九十六年間，因偽證案件，經臺灣板橋地
    方法院（下稱板橋地院）以九十六年度訴字第一六七○號刑
    事判決，判處有期徒刑八月，緩刑三年確定，嗣因其於緩刑
    期內復犯後述(二)案件，經板橋地院以九十七年度撤緩字第九
    二號裁定撤銷緩刑確定，再經板橋地院以九十七年度聲減字
    第四○三號裁定減刑為有期徒刑四月確定；嗣於(二)九十六年
    間，因施用毒品而違反毒品危害防制條例案件，經板橋地院
    以九十六年度簡字第八一七一號刑事判決，判處有期徒刑三
    月確定；再於(三)九十七年間，因施用毒品而違反毒品危害防
    制條例案件，經本院以九十七年度簡字第三六三八號刑事判
    決，判處有期徒刑四月，甲○○不服提起上訴，再經本院以
    九十七年度簡上字第四八八號刑事判決駁回其上訴而確定。
    上開(一)至(三)之案件經接續執行，於九十八年六月十六日縮短
    刑期執行完畢。
二、甲○○仍不知悛悔，明知將自己之金融帳戶提款卡及密碼交
    付予他人使用，將可能幫助他人遂行詐騙行為，仍基於幫助
    詐欺之犯意，於九十八年十月十六日十八時許，在臺北縣板
    橋市○○路○段一三五號便利商店前，以每日新臺幣（下同
    ）三千元至三千五百元之代價，將其前所申辦第一商業銀行
    股份有限公司（下稱第一銀行）長春分行第0000000
    0000號帳戶（下稱系爭帳戶）提款卡及密碼等物，交付
    予真實姓名、年籍不詳、自稱「李經理」之成年人使用以幫
    助之。後該成年人基於為自己不法所有之犯意，於九十八年
    十月十八日十九時四十五分許，去電乙○○，佯稱：伊係三
    民書局客服人員，因乙○○前在該書局網站購物，誤設為轉
    帳分期付款，需立即至自動櫃員機操作取消云云，致乙○○
    陷於錯誤，乃依該成年人之指示，前往操作自動櫃員機及自
    動存款機，而接續於同日二十二時十二分許、十四分許、十
    六分許，提領現金九萬八千元、一千元、一千元後，存入甲
    ○○系爭帳戶內，旋即遭該成年人成提領一空。嗣因乙○○
    察覺受騙，旋報警處理，而查知上情。
三、案經臺北縣政府警察局海山分局報告臺灣臺北地方法院檢察
    署（下稱臺北地檢署）檢察官偵查後聲請簡易判決處刑。
    理  由
一、證據之認定：
    上開事實二之部分，業據證人即被害人乙○○於警詢時證述
    綦詳（他卷第十頁至第十二頁參照），並有甲○○系爭帳戶
    之存摺影本一份及自動櫃員機交易明細表三紙在卷可佐（他
    卷第二二頁至第二四頁參照，原審判決引用聲請簡易判決處
    刑書，贅載系爭帳戶開戶基本資料及歷史交易明細表，應予
    更正），且被告甲○○於警詢、偵訊時，對上開事實二之部
    分，亦供承不諱（他卷第四頁至第八頁、第四十頁至第四二
    頁參照），是依(一)被害人乙○○之證述、(二)甲○○系爭帳戶
    之存摺影本一份及(三)自動櫃員機交易明細表三紙等補強證據
    已足資擔保被告於警詢、偵訊時所為之上開任意性自白具有
    相當程度之真實性，而得確信被告上述自白之犯罪事實確屬
    真實，從而依刑事訴訟法第一百五十六條第一項及同條第二
    項規定，自得依被告上述自白及該補強證據認定被告確有為
    上述幫助詐欺之犯行，本件事證明確，被告犯行堪以認定。
二、論罪科刑之法律適用：
  (一)按刑法上之幫助犯，係對於犯罪與正犯有共同之認識，而以
    幫助之意思，對於正犯資以助力，而未參與實施犯罪之行為
    者而言（最高法院七十五年度臺上字第一五○九號、八十八
    年度臺上字第一二七○號判決亦同此意旨）。是以，如未參
    與實施犯罪構成要件之行為，且係出於幫助之意思提供助力
    ，即屬幫助犯，而非共同正犯。本件被告甲○○基於幫助之
    犯意，提供系爭帳戶之金融卡及密碼予真實姓名、年籍不詳
    、自稱「李經理」之成年人，該成年人利用被告之幫助，意
    圖為自己不法之所有，施用詐術使被害人乙○○陷於錯誤，
    因而於上述時間將款項存至甲○○系爭帳戶內，是被告所為
    係參與詐欺罪構成要件以外之行為，且在無證據證明被告係
    以正犯而非以幫助犯之犯意參與犯罪之情形下，應認其所為
    係幫助犯而非正犯行為。是核被告甲○○所為，係幫助犯刑
    法第三百三十九條第一項詐欺取財罪。被告幫助他人犯上開
    詐欺罪，爰依刑法第三十條第二項之規定，按正犯之刑減輕
    之。
  (二)原審依刑事訴訟法第四百四十九條第一項前段、第三項、第
    四百五十四條第二項，刑法第三百三十九條第一項、第三十
    條、第四十七條第一項、第四十一條第一項前段，刑法施行
    法第一條之一之規定，判處被告拘役四十日，如易科罰金，
    以新臺幣一千元折算一日，經核其認事用法均無違誤，量刑
    亦稱妥適。
  (三)檢察官上訴意旨以被告甲○○有前科在案，其自願將系爭帳
    戶之金融卡及密碼提供予真實姓名、年籍不詳、自稱「李經
    理」之成年人，實屬不合理，且原審判決所有證據皆依被告
    之供述，難謂被告非屬詐騙集團成員之一等語，然查，原審
    係依檢察官之聲請而以簡易判決處刑，而依檢察官聲請簡易
    判決處刑意旨，本即係以被告並未參與實施詐欺取財構成要
    件之行為，僅係出於幫助之意思提供助力，而認被告為本案
    之幫助犯，而非正犯，又檢察官上訴後，亦未提出被告主觀
    上係以正犯之犯意參與犯罪之證據，則揆諸上揭判決意旨，
    檢察官之上訴，實無理由，應予駁回。
  (四)本件被告經合法傳喚無正當理由未到庭，爰依刑事訴訟法第
    四百五十五條之一第三項準用第三百七十一條之規定，不待
    其陳述，逕行判決。
據上論斷，應依刑事訴訟法第四百五十五條之一第一項、第三項
、第三百六十八條、第三百七十一條，判決如主文。
本案經檢察官謝憲杰到庭執行職務。
中    華    民    國    99    年    4     月    8     日
                  刑事第九庭審判長法  官  林怡秀
                                  法  官  劉素如
                                  法  官  張詩芸
以上正本證明與原本無異。
本判決不得上訴。
                                  書記官  顏淑華
中    華    民    國    99    年    4     月    8     日

司法院資訊處製作；財團法人民間司法改革基金會備份。
